【裁判字號】    97,交聲,25
【裁判日期】    970331
【裁判案由】    違反道路交通管理處罰條例聲明異議
【裁判全文】
臺灣苗栗地方法院交通事件裁定          97年度交聲字第25號
                                      97年度交聲字第26號
原處分機關  交通部公路總局新竹區監理所苗栗監理站
異  議  人  甲○○
即受處分人          國民身分證.
                    苗栗縣通霄.
上列異議人因違反道路交通管理處罰條例案件，對於交通部公路
總局新竹區監理所苗栗監理站中華民國97年1 月23日所為之裁決
（竹監苗字第裁54-F00000000號、第裁54-F00000000號），聲明
異議，本院裁定如下：
    主  文
異議均駁回。
    理  由
一、按汽車駕駛人，爭道行駛，在多車道不依規定駕車者，處新
    臺幣600 元以上1800元以下罰鍰；汽車駕駛人有第45條情形
    之一者，除依原條款處罰鍰外，各記違規點數1 點，道路交
    通管理處罰條例第45條第4 款、第63條第1 項第1 款分別定
    有明文。又汽車在同向二車道以上之道路（車道數計算，不
    含車種專用車道、機車優先道及慢車道），除應依標誌或標
    線之指示行駛外，並應遵守大型汽車在同向三車道以上之道
    路，除準備左轉彎外，不得在內側車道行駛；另按汽車行駛
    至交岔路口，其行進、轉彎在四車道以上或同向二車道道路
    ，欲左轉彎時，應距交岔路口30公尺前換入內側車道或左轉
    車道。道路交通安全規則第98條第1 項第1 款、第102 條亦
    有明定。
二、原處分意旨略以：異議人即受處分人甲○○分別於民國96年
    11月20日及96年11月22日16時39分時，駕駛車號WZ-261號自
    用大客車行經台一線123.3 公里（北向）處，為苗栗縣警察
    局交通警察隊西濱分隊警員舉發「在多車道不依規定駕車者
    」之違規；異議人於舉發單所載應到案時間內到案提出申訴
    表示不服，經原舉發機關函覆違規屬實，原處分機關遂依道
    路交通管理處罰條例第45條第4 款及第63條第1 項第1 款及
    違反道路交通管理事件統一裁罰基準及處理細則第41條第4
    項之規定，分別裁處異議人罰鍰新臺幣（下同）900 元並記
    違規點數1 點等語。
三、異議人聲明異議意旨略以：異議人駕駛車號WZ-261號自用大
    客車行經台一線北上123.3 公里處時，依規定準備左轉彎要
    進入台61線西濱快速道路，所以轉進內側車道上行駛，且本
    車係中型客車，載客之車輛無需過磅，又豈可違規行駛進入
    標示明確之過磅車道，況苗栗縣警察局交通隊所屬西濱交通
    管制站之監測錄影器材是否有檢驗合格證，其錄測的車輛速
    度是否正確，令人質疑，爰依法聲明異議云云。
四、經查：
（一）異議人甲○○駕駛車牌號碼WZ－261 號自用大客車，分別
      於96年11月20日及11月22日16時39分許，行經台一線北上
      123.3 公里時因行駛內側車道，而有「在多車道不依規定
      駕車」之違規，有卷附照片、苗栗縣警察局苗縣警交字第
      F00000000 、F00000000 號舉發違反道路交通管理事件通
      知單、苗栗縣警察局97年1 月11日苗警交字第0970001568
      號書函影本在卷可稽。
（二）異議人辯稱其係載客之中型客車，因準備左轉彎進入西濱
      快速道路，始駛進內側車道，且該監測錄影器材是否有檢
      驗合格證，錄測是否正確云云。然本院經向原舉發機關函
      查結果，覆稱：「二、本案採證照片係由交通部公路總局
      設立於本局西濱地磅管制站之監測錄影系統所拍攝，其功
      能僅就明顯違規事證之呈現，不作闖紅燈、超速等精密計
      算案件之舉發，故無須經「經濟部標準檢驗局」檢定合格
      。三、查WZ-261號車為大型自用客車（如車籍作業系統）
      並非所述自用中型客車，依道路交通安全規則第98條第1
      向第1 款規定：大型汽車在同向三車道以上之道路車號WZ
      -261號，除準備左轉彎外，不得在內側車道行駛，經調閱
      監測錄影系統確認違規車輛於3 車道之道路行駛，距路口
      300 公尺前，即已沿途行駛於內側車道，況且於通過違規
      地點（管制站）後，仍有足夠之距離依道路標線之指示遵
      行變換至外側車道（誤載為內側車道）」等語，有該局97
      年3 月13日以苗警交字第0970010291號函1 份在卷可稽；
      又異議人駕駛上開車輛之違規地點係在台一線北上123. 3
      公里處之內側車道，該車輛於距左轉路口尚有300 公尺之
      距離，此亦經苗栗縣警察局97年1 月11日苗警交字第0970
      001568號函覆明確，是依首揭說明，即令異議人駕駛上開
      車輛確係欲左轉進入台61線西濱快速道路，亦應於左轉前
      300 公尺處始換入內側車道行駛，而非於前300 公尺前即
      行駛於台一線北上內側車道，至異議人駕駛上開車輛當時
      是否有顯示左轉方向燈，則與本件違規行為迥然無涉，是
      異議意旨上開所辯，尚不可採。
（三）再按標誌、標線、號誌之設置目的，在於提供車輛駕駛人
      及行人有關道路路況之警告、禁制、指示等資訊，以便利
      行旅及促進交通安全；標線用以管制交通，係表示警告、
      禁制、指示之標識，以線條、圖形、標字或其他導向裝置
      劃設於路面或其他設施上；指示標線用以指示車道、行車
      方向、路面邊緣、左彎待轉區○○○○○道等，期使車輛
      駕駛人及行人瞭解進行方向及路線。道路交通標誌標線號
      誌設置規則第2條 、第146 條、第148 條第3 款分別定有
      明文。異議人雖提出照片9 幀，認本件於台一線123.3 公
      里前相當距離即設置「前方設置自動地磅，貨車依速限行
      駛過磅，貨車逃逸逕行舉發」之牌面，且路面上亦標有「
      過磅車道」，辯稱上開車輛無需過磅，不會違規行駛進入
      標示明確之過磅車道云云，惟上開標線係為指示之用，並
      非指車種專用車道標線，係僅限於某車種行駛之專用車道
      ，其他車種及行人不得進入之情形，是異議人所辯，容有
      誤會。從而，異議人駕駛上開車輛行駛在該路段內側車道
      ，即有大客車不在規定車道行駛之違規情事無訛。
五、綜上所述，原處分認異議人分別於上開時、地，駕駛上開車
    輛確有在多車道不依規定駕車之違規行為，各依道路交通管
    理處罰條例第45條第4 款、第63條第1 項第1 款、違反道路
    交通管理事件統一裁罰基準表規定，均裁處異議人罰鍰900
    元，並各記違規點數1 點，核屬適當，異議意旨以上語指摘
    原處分不當，求予撤銷免罰，為無理由，均應予駁回。
六、據上論斷，依道路交通案件處理辦法第19段，裁定如主文。
中    華    民    國    97    年    3     月    31    日
                  交通法庭  法  官  林  卉  聆
上正本證明與原本無異。
如不服本裁定應於送達後5 日內向本院提出抗告狀。
                            書記官  楊  慧  萍
中    華    民    國    97    年    4     月    1     日


司法院資訊處製作；財團法人民間司法改革基金會備份。
